【裁判字號】    95,訴,9606
【裁判日期】    951225
【裁判案由】    清償借款
【裁判全文】
臺灣臺北地方法院民事判決              95年度訴字第9606號
原      告  合作金庫商業銀行股份有限公司
法定代理人  乙○○
訴訟代理人  丁○○
被      告  丙○○
訴訟代理人  陳俊宏律師
上列當事人間請求清償借款事件，本院於中華民國95年12月7 日
言詞辯論終結，判決如下：
    主      文
被告應給付原告新台幣壹佰萬元，及自民國九十五年三月十五日
起至清償日止，按年息百分之四點五四五計算之利息，並自民國
九十五年三月十六日起至清償日止，其逾期在六個月以內者，按
上開利率百分之十，逾期超過六個月以上者，按上開利率百分之
二十計算之違約金。
訴訟費用由被告負擔。
    事實及理由
一、按當事人得以合意定第一審管轄法院。但以關於由一定法律
    關係而生之訴訟為限。前項合意，應以文書證之，民事訴訟
    法第24條定有明文。查兩造簽立之授信約定書第14條合意以
    本院為第一審管轄法院，是本院就本件訴訟自有管轄權，合
    先敘明。
二、原告起訴主張：訴外人青嶸工程顧問股份有限公司（下稱青
    嶸公司）於民國94年3 月15日邀同被告丙○○及訴外人洪建
    智、張至上、李惠萍等人向伊借款新台幣（下同）100 萬元
    ，約定於95年3 月15日清償，利息按年息4.165%（目前已調
    整為年息4.545%）計付，遲延履行時，除仍按約計息外，逾
    期在6 個月以內者，按上開利率10% ，逾期超過6 個月以上
    者，按上開利率20% 加計違約金，經渠等共同簽發同一內容
    之本票1 紙，載明免除作成拒絕證書，暨立具約定書5 紙。
    詎料到期後經伊為付款之提示，竟未獲清償，迭經催討無效
    ，爰依法起訴請求被告給付如主文第1 項所示之本金、利息
    及違約金等語。並聲明：如主文所示。
三、被告丙○○對於確實在原告所提出授信約定書上簽名、用印
    及原告確實有撥款100 萬元給訴外人青嶸公司之事實並不爭
    執，惟略以：原告所提出之本票上之簽名非伊所簽，而本票
    上之印文雖係伊之印章，但並非伊所親自或授權他人用印，
    因伊於93年1 月以前，曾擔任青嶸公司之監察人，期間為擔
    保青嶸公司借款事宜，曾將印章留在青嶸公司，嗣雖未再擔
    任監察人，但仍為青嶸公司之股東，故並未取回印章，但伊
    並不知青嶸公司向原告借款這100 萬元的事情；另兩造簽訂
    之授信約定書屬定型化契約，其第2 條之約定不僅減輕原告
    之審查責任，亦加重被告之責任，顯有失公平，依民法第24
    7 條之1 之規定應屬無效云云，資為抗辯。並聲明：原告之
    訴駁回。
四、本院得心證之理由：
（一）按私文書上之蓋章，當事人承認其為真正，僅否認係其本
      人或代理人所蓋印時，因私人之印章，由本人自己使用為
      常態，被人盜用為變態，按諸舉證責任分配之原則，自應
      由主張印章被盜用之當事人負舉證之責任（參照最高法院
      73年度台上字第2382號判決意旨）。
（二）本件原告主張被告為系爭借款之連帶保證人，並提出本票
      1 紙為證，被告雖不否認該本票上之「丙○○」印文為真
      正，惟辯稱該「丙○○」印文係他人未經其同意、授權而
      蓋用云云，此為原告所否認，自應由被告就該印章遭他人
      盜用之事實負舉證證明之責。經查，證人即經辦系爭借款
      之原告職員甲○○雖證稱：系爭本票是青嶸公司簽名、用
      印完畢後，交給我們的，並非當場簽名蓋章，伊並沒有對
      所有之發票人一一做確認等語，惟本件被告既自承其於93
      年1 月前擔任青嶸公司監察人期間，為擔保青嶸公司向原
      告借款事宜，而簽立系爭授信約定書，並將印章留在青嶸
      公司處而迄今仍未取回，則縱使系爭本票上之簽名並非被
      告所簽，印文亦非被告所親自蓋印，惟揆諸前開說明，被
      告自應就伊未同意擔任本件系爭100 萬元借款之保證人，
      系爭本票上「丙○○」之簽名、印文係訴外人青嶸公司或
      其他人在未取得伊同意、授權之情形下，冒用伊名義而簽
      名、用印乙節負舉證責任，然被告就此並無法舉證以實其
      說，其前揭答辯自難以採信。至被告主張系爭授信約定書
      屬定型化契約，第2 條關於在未經原告同意並辦妥變更或
      註銷印鑑手續前，被告所留存於原告之印鑑仍繼續有效，
      一切因使用留存印鑑而與原告發生之各種交易行為，均由
      被告負其責任之約定，不僅減輕原告之審查責任，亦加重
      被告之責任，故應屬無效乙節，因本件被告並無法舉證證
      明系爭本票上之簽名、印文係訴外人青嶸公司或其他人在
      未取得伊同意、授權之情形下，冒用伊名義而簽名、用印
      ，從而該授信約定書第2 條之約定是否有顯失公平而無效
      之情事，於本案即無探究之必要，附予敘明。
（三）綜上所述，原告依據消費借貸、連帶保證之法律關係，請
      求被告給付如主文第1 項所示之本金、利息、違約金，即
      有理由，應予准許。
五、本件事證已臻明確，兩造其餘主張、陳述及所提證據，經審
    酌與本院前揭判斷不生影響，毋庸再予審酌，併此敘明。
六、據上論結，本件原告之訴為有理由，依民事訴訟法第78條，
    判決如主文。
中    華    民    國    95    年    12    月    25    日
                 民事第一庭  法  官  蔡和憲
以上正本係照原本作成。
如對本判決上訴，須於判決送達後20日內向本院提出上訴狀。
中    華    民    國    95    年    12    月    25    日
                             書記官  吳文雄


司法院資訊處製作；財團法人民間司法改革基金會備份。
